臺灣高等法院臺中分院刑事判決　　　　　　民國九十三年度上訴字第一五七四號
　　上　訴　人
　　即　被　告　乙○○
　　選任辯護人　陳振吉律師
右上訴人因毒品危害防制條例案件，不服臺灣彰化地方法院中華民國九十三年八月二
十日第一審判決（民國九十三年度訴字第六九九號，起訴案號：臺灣彰化地方法院檢
察署民國九十三年度偵字第三九五０號），提起上訴，本院判決如左：
    主　　  文
原判決撤銷。
乙○○販賣第壹級毒品，處有期徒刑玖年。
扣案之空塑膠袋壹包（內含小空塑膠袋柒拾伍個）、諾基亞牌八二五０型行動電話壹
支及販賣毒品所得之新台幣伍佰元均沒收之，如販賣毒品所得不能沒收時，以其財產
抵償之。
  　事　　　實
一、乙○○意圖營利，於不詳時間，向一名綽號「三信」之真實姓名、年籍不詳之成
    年男子購得數量不詳之海洛因後，即以其所有之諾基亞牌八二五０型行動電話（
    內裝置0000000000門號ＳＩＭ卡）為聯絡工具，於民國（下同）九十
    三年四月四日中午十二時三十八分許，當甲○○以0000000000號行動
    電話表明要向其購買新台幣（下同）五百元之海洛因時，二人相約在彰化縣員林
    鎮員林客運總站旁之員林寺交易，於同日下午十三時四分許，乙○○即以五百元
    之代價，販售第一級毒品海洛因一包予甲○○。嗣為警依通訊監察得知上情，於
    九十三年五月十八日持搜索票搜索其彰化縣員林鎮○○路○段四九九號居處因而
    查獲，並扣得其所有之空塑膠袋一大包（內含小空塑膠袋七十五個）、供聯絡販
    毒所用行動電話手機一支、及供其自己施用之毒品海洛因一包（淨重一點九八公
    克）、注射針筒一支、塑膠勺一支及分裝袋二只（業經原法院於另案之九十三年
    度訴字第六一三號刑事判決判中宣告沒收銷燬在案）。
二、案經彰化縣警察局員林分局報請臺灣彰化地方法院檢察署檢察官偵查起訴。
    理　　  由
一、訊據上訴人即被告（下稱被告）乙○○固不否認其確曾以其所有之行動電話與甲
    ○○約定販賣五百元海洛因予甲○○之時間、地點，並依約到所定地點交付海洛
    因予甲○○之事實，惟矢口否認有販賣海洛因予甲○○之犯行，辯稱：伊只是將
    海洛因交予甲○○施用，無金錢交易，並未向甲○○收取五百元，伊於警訊時、
    偵查中雖自白販賣五百元海洛因予甲○○，然此出於承辦員警王嘉政、邱志成之
    刑求及威脅，並非在自由意識下所為之陳述云云。經查：
　(一)、被告前開販賣五百元海洛因予甲○○以營利之事實，業據被告於警訊時、偵查
      中自白明確，核與證人甲○○於警訊時所證情節大致相符，並有被告與證人甲
      ○○間之電訊監察譯文紀錄、0000000000號與000000000
      0號行動電話門號通訊記錄各一份附卷可稽，及被告當時用以聯絡甲○○所使
      用之行動電話一支、空塑膠袋一包（內含小空塑膠袋七十五個）扣案可證。
　(二)、雖被告於原審審理時翻異前供，改稱其於警訊時及偵查中係遭承辦員警以灌水
      、電擊之方式刑求及以會將其借提出去等語威脅，其始為不實之自白，其於警
      訊及偵查中所為之自白均無證據能力云云。然原審諭其提出被刑求之相關證據
      資料以供查證時，其均無法提供，甚而陳稱當時並未受傷，參以被告當天被送
      往台灣彰化看守所羈押時，於其內外傷紀錄表之「有病或內傷紀錄（自述）」
      欄中亦經載明「無」，有台灣彰化少年觀護所附設勒戒處所受觀察勒戒人內外
      傷記錄表附於原審卷第七十二頁可稽，及被告於原審審理中指稱其係被員警灌
      水、電擊云云，於檢察官向原法院聲請羈押應訊時，卻供稱員警係「嚇唬」伊
      ，並未提及刑求等情，被告此部分所辯是否真實，已屬可疑；且證人即承辦本
      案之承辦員警邱志成、王嘉政，於原審調查中除堅決否認有對被告刑求、脅迫
      之情形外，並一致證稱其等調查、偵訊被告之過程中，被告之家人或朋友幾乎
      都有在場陪同，其等無從對被告刑求等語，被告亦不諱言其於被警查獲當日，
      除中午十二時到十二時三十分許該段時間外，其家人或朋友確有在場陪同其應
      訊無訛，被告於原審雖指稱其係在當日中午十二時十分到十二時三十分間被刑
      求（見原審九十三年六月二十五日筆錄），然其於原審初訊時，卻指稱其係於
      當日上午十一時許被帶往警局刑求（見原審九十三年六月九日筆錄），其前後
      所指述被刑求之時間亦有出入。復查警方早在同年四月四日即從電話監聽中查
      知被告於當日販賣海洛因五百元予甲○○之情事，且於查獲當日並從被告之居
      所扣得海洛因及分裝袋等證物，員警當無須再對被告刑求逼供之必要。是被告
      所指稱其自白係遭刑求、脅迫乙節，應係事後卸責之詞，並無可採，既無證據
      足認其自白係出於違法取得者，經核復與事實相符，自有證據能力。
　(三)、證人甲○○於原審審理中，就九十三年四月四日當天，伊確曾在電話中對被告
      說欲向被告購買五百元之海洛因，嗣被告亦經依約將海洛因交給伊等情，業據
      證述明確，該證人雖亦改口證稱被告是將海洛因送給伊，未向伊收五百元，並
      諉稱伊在警訊時供承向被告購買五百元之海洛因，係於當時警察告訴伊謂被告
      已認罪，伊始循警察之誤導，始為不實之證述云云（原審卷第九十九頁至第一
      ０一頁）。然查被告於警訊及偵查中，已一再自白販賣五百元之海洛因予甲○
      ○屬實，且員警當時亦已監聽到其二人進行海洛因交易之情形，縱然員警於訊
      問證人甲○○時，曾對甲○○表示被告業已坦承販賣毒品之犯行，亦係對證人
      甲○○告以實情，並無欺騙之可言，再參以警卷所附電話監聽譯文中被告與證
      人甲○○間之對話，益見彼二人確有於前揭時地完成五百元之海洛因交易無誤
      。參以第一級毒品海洛因係違禁物，嚴禁非法販賣、持有，物稀價昂，取得不
      易，一般吸毒之人當不致無故免費送人吸食，況被告自承其已深染毒癮，每日
      平均須施用海洛因二次，平均每天均會購買海洛因一次，每次約買五百元，但
      因其並無經濟來源，故平日均係向家人伸手要錢買毒品，其經濟困窘，證人甲
      ○○亦稱係其所知，謂被告竟猶免費提供海洛因予證人甲○○施用，誠屬悖理
      違情之至，是證人甲○○於原審改口證稱被告係免費提供海洛因予伊云云，顯
      係迴護被告之詞，不可採信，其於警訊時所證，核與被告在警訊時、偵查中所
      供，及上開電話監聽譯文之內容相核，顯具有較可信之特別情形，又其警訊之
      內容係且為屬證明本件被告犯罪事實之存否所必要證據，依刑事訴訟法第一百
      五十九條之二規定，應認其警訊之證詞可採為證據。
　(四)、復查，我國查緝毒品海洛因之施用或販賣一向執法甚嚴，對於販賣海洛因者尤
      科以重度刑責，又販賣海洛因既係違法行為，當非可公然為之，亦無公定價格
      ，且容易分裝並增減份量，而每次買賣之價量，可能隨時依雙方關係深淺、資
      力、需求量及對行情之認知、來源是否充裕、查緝是否嚴謹、購買者被查獲時
      供述購買對象之可能風險之評估等情形，而異其標準，非可一概而論；販賣之
      利得，除被告坦承犯行或價量俱臻明確外，委難察得實情，販賣之人從價差或
      量差中牟利之方式雖異，其意圖營利之販賣行為則同一。是以因海洛因量微價
      高，販賣者率有暴利可圖，苟非意圖販賣營利，一般人焉有可能甘冒重度刑責
      而販賣海洛因。本案雖因未能查知販入毒品海洛因之成本，致無法查得被告販
      賣之確實利潤為何，惟依前述之推論，苟無相當利潤可圖，豈有甘冒重典價值
      非低之毒品海洛因逕依價格轉售可言？則被告販賣海洛因尚有意圖營利之犯意
      ；自亦足認定。至於證人甲○○已於原審實施互詰問，該證人經本院傳喚未到
      案，本院認事證已臻明確，無再予傳訊之必要，附此說明。
  (五)、綜上所述，被告前開辯解均無可採，其罪證明確，犯行堪予認定。
二、核被告所為，係犯毒品危害防制條例第四條第一項之販賣第一級毒品罪。其販賣
    毒品前持有毒品之行為，已為其後販賣毒品之犯行所吸收，不另論罪。又按販賣
    第一級毒品罪之法定本刑為無期徒刑或死刑，本件被告販賣之海洛因數量，僅五
    百元，情輕法重，倘處以法定最低刑，猶嫌過重，審酌其犯罪之情狀，非無可憫
    恕，爰依刑法第五十九條之規定，酌減其刑。原審對於被告予以論罪科刑，固非
    無見，惟查原判決雖於事實記載被告意圖營利，惟於理由內則未敘明被告意圖營
    利所憑之依據，即有未合，被告上訴否認犯罪，指摘原判決不當，雖無足取，然
    原判決既有上述可議之處，即屬無可維持，仍應由本院將原判決予以撤銷改判，
    爰審酌被告犯罪之動機、目的、方法、手段、所得之利益，其自少年時起，即有
    多次之非行記錄，甚至因違反懲治盜匪案件，而獲判有期徒刑三年六月確定，現
    仍因該案在假釋中，竟又吸毒及販毒，犯後毫無悔意等一切情狀，量處如主文第
    二項所示之刑。扣案之行動電話，係被告所有供此件販賣海洛因予甲○○之聯絡
    之工具，此據被告供明在卷；而扣案之空塑膠袋一包，內含小塑膠袋七十五個，
    當係被告所有供販賣毒品預備之物，應與其販賣毒品所得之五百元併依法宣告沒
    收，所得之五百元若全部或一部不能沒收時，應以其財產抵償之；至其餘所扣之
    海洛因一包、海洛因殘渣袋二個、注射針筒一支及塑膠勺子一支等物，因不能證
    明係供被告犯本罪所用，且各該物品業已為原法院於另案之九十三年度訴字第六
    一三號被告所涉施用毒品之判決中依法宣告沒收銷燬，是此部分之扣案物不另予
    宣告沒收。
三、據上論斷，應依刑事訴訟法第三百六十九條第一項前段、第三百六十四條、第二
    百九十九條第一項前段，毒品危害防制條例第四條第一項、第十九條第一項，刑
    法第十一條前段、第五十九條、第三十八條第一項第二款，判決如主文。
本案經檢察官丙○○到庭執行職務。
中　　　華　　　民　　　國　　　九十三　 年　　  十二     月     七     日
                                    臺灣高等法院臺中分院刑事第十庭
                                       　 審判長法　官  林　照　明
                                             　 法　官  林　清　鈞
                                            　　法　官　吳　重　政
右正本證明與原本無異。
如不服本判決應於收受送達後十日內向本院提出上訴書狀，其未敘述上訴之理由者並
得於提起上訴後十日內向本院補提理由書（均須按他造當事人之人數附繕本）。
                                                書記官  劉  建  智
中　　　華　　　民　　　國　　　九十三　 年　　  十二     月    十四    日
附錄：
毒品危害防制條例第四條第一項：
製造、運輸、販賣第一級毒品者，處死刑或無期徒刑；處無期徒刑者，得併科新臺幣
一千萬元以下罰金。
                                                                        Ｉ
